臺灣新竹地方法院民事小額判決
111年度竹北小字第282號
原      告  巨人社區管理委員會

法定代理人  張嘉蓮  
被      告  國有財產署北區分署即陳瑋遺產管理人

法定代理人  郭曉蓉  
訴訟代理人  陳貞樺  
複  代理人  陳頤    
            李昇叡  
            許禎彬  
            彭國彥  
上列當事人間請求清償債務事件，本院於民國111年8月2日辯論
終結，判決如下：
    主      文
被告應於管理被繼承人陳瑋之遺產範圍內給付原告新臺幣肆萬伍
仟壹佰陸拾捌元，及自民國一一一年四月二十三日起至清償日止
，按週年利率百分之五計算之利息。
原告其餘之訴駁回。
訴訟費用新臺幣壹仟元，由被告於管理被繼承人陳瑋之遺產範圍
內負擔。
本判決第一項得假執行。
    事實及理由
壹、程序方面：
一、按債務人對於支付命令於法定期間合法提出異議者，支付命
    令於異議範圍內失其效力，以債權人支付命令之聲請，視為
    起訴或聲請調解，民事訴訟法第519條第1項定有明文。查本
    院前依原告之聲請，核發111年度促字第814號支付命令予被
    告，嗣被告於法定期間內提出異議，本件即以原告支付命令
    之聲請，視為起訴，合先敘明。
二、本件原告經合法通知，未於言詞辯論期日到場，核無民事訴
    訟法第386條各款所列情形，爰依被告之聲請，由其一造辯
    論而為判決。
貳、實體方面：　　
一、原告主張：原告為巨人社區之管理委員會，巨人社區內門牌
    號碼新竹縣○○市○○○○路000號11樓之9房屋(以下簡稱系爭房
    屋)為陳瑋所有，然陳瑋於民國109年9月6日死亡，被告為其
    遺產管理人。而系爭房屋自109年4月1日起至111年3月31日
    止，累積產生社區管理費及相關費用，共計45,168元，應由
    被告清償，經原告寄發存證信函催告，未獲被告置理。為此
    ，爰依公寓大廈管理條例第21條之規定提起本件訴訟，請求
    被告給付積欠之管理費45,168元等語。並聲明：被告應給付
    原告45,168元，及自支付命令狀繕本送達之翌日起至清償日
    止，按年息百分之5計算之利息。
二、被告則以：被告前經臺灣基隆地方法院以110年度司繼字第5
    5號裁定選任為陳瑋之遺產管理人，於110年9月22日刊報公
    告，對債權人等公示催告期限至111年11月22日屆滿。而被
    告對於原告提出之管理費明細沒有意見，然辯稱不應負遲延
    責任等語。答辯聲明：原告之訴駁回。
三、得心證之理由：
㈠、原告主張陳瑋為其管理之巨人社區區分所有權人，於109年9
    月6日死亡，系爭房屋自109年4月1日起至111年3月31日共產
    生管理費45,168元等情，業據原告提出與所述相符之公寓大
    廈管理組織報備證明、六家郵局存證號碼000012郵局存證信
    函用紙、郵件收件回執、管理費積欠明細、土地及建物登記
    第一類謄本、陳瑋之除戶戶籍謄本等為證(見本院支付命令
    卷第7頁至第9頁、第19頁至第39頁)。被告則對原告出具之
    管理費積欠明細亦無爭執(見本院支付命令卷第21頁、竹北
    小字卷第80頁)，堪信為真正。
㈡、按公寓大廈共用部分、約定共用部分之修繕、管理、維護，
    由管理負責人或管理委員會為之。其費用由公共基金支付或
    由區分所有權人按其共有之應有部分比例分擔之。但修繕費
    係因可歸責於區分所有權人或住戶之事由所致者，由該區分
    所有權人或住戶負擔。其費用若區分所有權人會議或規約另
    有規定者，從其規定。公寓大廈管理條例第10條第2項定有
    明文。次按區分所有權人或住戶積欠應繳納之公共基金或應
    分擔或其他應負擔之費用已逾2期或達相當金額，經定相當
    期間催告仍不給付者，管理負責人或管理委員會得訴請法院
    命其給付應繳之金額及遲延利息，同條例第21條亦有規定。
    查陳瑋既為原告管理巨人社區之區分所有權人，依前揭規定
    ，自有繳納管理費之義務。又遺產管理人本身與其所管理之
    遺產財產屬不同之權利義務主體，依民法第1179條第1項第4
    款、第1184條之規定，遺產管理人之職務包括清償債權，而
    遺產管理人設立之目的，亦係在管理保存及清算遺產，以免
    遺產散失，遺產管理人乃係以第三人之地位，依法取得上開
    管理保存遺產等權限，並非使其取得遺產之權利或負擔遺產
    之債務，是原告僅得訴請被告基於遺產管理人之地位負清償
    責任。準此，原告請求被告給付陳瑋所積欠原告之管理費，
    於陳瑋之遺產範圍內負擔，即屬有據，應予准許；逾此部份
    之請求，難認有理。
㈢、至被告雖抗辯不應負遲延責任云云，惟民法所謂可歸責於債
    務人之事由致給付遲延，係以「債務人」有無故意、過失為
    斷，民法第230條規定：「因不可歸責於債務人之事由，致
    未為給付者，債務人不負遲延責任」，亦係要以「債務人」
    自身是否具不可歸責性做判斷，並非在規範遺產管理人有無
    可歸責性。又遺產管理人須於公示催告期間屆滿始得償還債
    務之規定，與債務人給付遲延之可歸責性無關，況且依照民
    法第231條第2項前段之規定，債務人在遲延中，對於因不可
    抗力而生之損害亦應負責，簡言之，遲延責任開始後，縱使
    不可抗力情事發生，也不會減輕或暫緩遲延責任，遺產管理
    人受法規限制需要於公示催告期滿後始得以遺產清償債務，
    應不屬免除「債務人」遲延責任之事由。因此，縱使對被繼
    承人陳瑋之債權人及受遺贈人為公示催告之期間至111年11
    月22日始屆滿，亦非得拒絕給付債務人陳瑋遲延利息之正當
    理由。原告請求自支付命令繕本送達之翌日(即111年4月23
    日)起至清償日止，按年息百分之5之遲延利息，自屬有據。
㈣、綜上所述，原告依公寓大廈管理條例第21條之規定，訴請被
    告於管理陳瑋之遺產範圍內給付給付45,168元，及自111年4
    月23日起至清償日止，按週年利率百分之5計算之利息，為
    有理由，應予准許；逾此部分之請求，則為無理由，應予駁
    回。
四、本件係適用小額訴訟程序所為被告部分敗訴之判決，爰依同
    法第436條之20規定，就本件原告勝訴部分依職權宣告假執
    行。
五、訴訟費用負擔之依據：民事訴訟法第79條。本件原告請求被
    告就被繼承人陳瑋之債務負全部清償責任，雖經本院判命被
    告僅於陳瑋之遺產範圍內負清償責任，然就原告請求清償之
    金額並未受敗訴判決，僅係被告清償範圍受有限制，本院衡
    量上情，認訴訟費用仍應由被告於管理被繼承人陳瑋之遺產
    範圍內負擔為適當，爰酌定如主文第3項所示。
中    華    民    國   111    年    8    月    23    日
                  竹北簡易庭  法  官  李宇璿
以上正本係照原本作成。
如對本判決上訴，僅得以判決違背法令為由，並應於判決送達後
20日內向本院提出上訴狀；如委任律師提起上訴者，應一併繳納
上訴審裁判費。
中　　華　　民　　國　　111 　年　　8 　　月　　24　　日
                              書記官  王恬如